【裁判字號】    98,交上訴,52
【裁判日期】    981224
【裁判案由】    公共危險等
【裁判全文】
臺灣高等法院高雄分院刑事判決        98年度交上訴字第52號
上  訴  人  臺灣高雄地方法院檢察署檢察官
被      告  甲○○
上列上訴人因被告公共危險等案件，不服臺灣高雄地方法院97年
度交訴緝字第2 號，中華民國98年7 月15日第一審判決（起訴案
號：臺灣高雄地方法院檢察署96年度偵緝字第3485號），提起上
訴，本院判決如下：
    主  文
原判決撤銷。
甲○○犯過失傷害罪，處有期徒刑肆月，減為有期徒刑貳月，如
易科罰金，以新台幣壹仟元折算壹日。又犯肇事致人傷害逃逸罪
，處有期徒刑拾月，減為有期徒刑伍月，如易科罰金，以新台幣
壹仟元折算壹日。應執行有期徒刑陸月，如易科罰金，以新台幣
壹仟元折算壹日。
    事  實
一、甲○○於民國96年1 月1 日21時10分許，騎乘其所有車牌號
    碼ISS-396 號重機車（下稱系爭機車），行經高雄縣鳳山市
    ○○○ 路53號前時，本應注意車前狀況並隨時採取必要之安
    全措施，又在劃有分向限制線之路段，不得駛入來車之車道
    內，且依當時狀況並無不能注意之情形，竟疏未注意，在該
    處沿海洋2 路西往東方向（逆向）行駛，不慎撞擊沿海洋2
    路內側車道東往西方向行經該處、由乙○○所騎乘車牌號碼
    H7K-572 號重機車（後載丙○○），致H7K-572 號重機車倒
    地撞擊丁○○所有停放在該處路邊之車牌號碼JTP-636 號重
    機車發生事故，乙○○因此受有顏面、左肩及四肢多處擦挫
    傷之傷害，而丙○○亦因此受有右上肢及左膝多處摩擦挫傷
    之傷害。詎甲○○於肇事後並未下車查看，亦未對乙○○、
    丙○○施以必要之救護即行逃逸。因在場路人記下系爭車輛
    號牌，因而為警循線查獲。
二、案經乙○○、丙○○訴由高雄縣政府警察局鳳山分局移送臺
    灣高雄地方法院檢察署檢察官偵查起訴。
    理  由
甲、程序部分：
一、按被告以外之人於審判外之陳述雖不符刑事訴訟法第159 條
    之1 至之4 等4 條之規定，而經當事人於審判程序同意作為
    證據，法院審酌該言詞陳述或書面陳述作成時之情況，認為
    適當者，亦得為證據；當事人、代理人或辯護人於法院調查
    證據時，知有刑事訴訟法第159 條第1 項不得為證據之情形
    ，而未於言詞辯論終結前聲明異議者，視為有前項之同意，
    同法第159 條之5 定有明文。本件證人乙○○、丙○○、丁○○固均曾於警詢為陳述，其等性質雖屬傳聞證據，惟其等
    所為之上開筆錄內容，業經原審審理時予以提示並告以要旨
    ，且各經檢察官及被告表示意見。當事人已知上述筆錄乃傳
    聞證據，且均未於言詞辯論終結前對該等筆錄內容異議，依
    法其等上開筆錄具有證據能力。
二、按被告以外之人於偵查中向檢察官所為陳述，除顯有不可信
    之情況者外，得為證據，同法第159 條之1 第2 項定有明文
    。本件證人丙○○、潘隆旭於檢察官偵查中所為之陳述（見
    偵卷第21至22、39至40頁），其等未曾提及檢察官在偵查時
    有不法取供之情形，反對該項供述得具有證據能力，亦未釋
    明上開供述有顯不可信之情況，依上說明，其等於偵查中之
    證言自具有證據能力。
乙、實體部分：
一、被告甲○○未於本院審理時到庭，惟原審訊據被告矢口否認
    有上開過失傷害及肇事致人傷害逃逸犯行，辯稱：案發當時
    伊人在桃園地區工作，也住在該地，因為94年間向「葉代書
    」借錢未還清，系爭機車遂遭牽走質押未還，肇事當時系爭
    機車並非伊騎乘云云。
二、惟查前開事實，業據告訴人乙○○、丙○○分別於警詢、偵
    查中及原審審理時指訴綦詳，核與證人丁○○於警詢證述之
    情節相符，並有道路交通事故調查報告表(一)(二)，道路交通事
    故肇事逃逸表各1 份、診斷證明書2 份、現場照片15張在卷
    可稽。又查被告肇事後逃逸，係當時路人抄下被告所有之IS
    S-396 號機車號碼交予乙○○等情，除據告訴人乙○○供述
    明確，並據證人丁○○於警詢證述屬實。又本件肇事車輛IS
    S-396 號，為黑色，重型機車，車主為被告，而上開車輛並
    無失竊紀錄，且牌照狀態正常之事實，復有上開車輛之車籍
    查詢基本資料在卷可考。又被告於96年間已遷居高雄等情，
    業據被告於原審所自承，足認被告與高雄應有地緣關係，是
    被告於案發當天人在高雄，即屬可能。至於所辨因借款而抵
    押機車，並未提出確切之事證以供查明，亦無足取。
三、按汽車行駛時，駕駛人應注意車前狀況，並隨時採取必要之
    安全措施。又在劃有分向限制線之路段，汽車不得駛入來車
    之車道內；道路交通安全規則第94條第3 項、第97條第1 項
    第2 款分別定有明文。被告既考領有機車駕駛執照，對於上
    開規定，自知之甚稔。其應注意，並能注意，而疏未注意，
    以致肇事，則告訴人等所受前述之傷害，自與被告之過失行
    為具有相當因果關係，自難辭其過失傷害之罪責。綜上所述
    ，被告所辯各情，無非卸責之詞，不足採信。本件事證明確
    ，被告之犯行，均堪認定。
四、核被告所為，係犯刑法第284 條第1 項前段之過失傷害罪及
    第185 條之4 之肇事致人傷害逃逸罪。又被告一過失行為，
    致乙○○、丙○○2 人受傷，係一行為觸犯數罪名，應依想
    像競合犯規定從一重處斷。又被告以上所犯二罪間，犯意各
    別，罪名互殊，應予分論併罰。原審未予詳查，遽為被告無
    罪之諭知，自有未合，公訴人上訴意旨，執此指摘原判決不
    當，為有理由，自應由本院將原判決撤銷改判。審酌被告犯
    後否認犯行，迄今仍未與告訴人等達成民事和解，態度不佳
    ，告訴人等所受傷勢非輕等一切情狀，分別量處如主文第2
    項所示之刑。又被告之犯罪時間在96年4 月24日以前，符合
    減刑要件，均依中華民國96年罪犯減刑條例第2 條第1 項第
    3 款規定，分別減刑如第2 項主文所示，並定其應執行刑有
    期徒刑6月，並諭知易科罰金之折算標準。
五、被告經合法傳喚，無正當理由不到庭，爰不待其陳述逕行判
    決。
據上論斷，應依刑事訴訟法第369 條第1 項前段、第364 條、第
371 條、第299 條第1 項前段、刑法第284 條第1 項前段、第18
5 條之4 、第55條、第41條第1 項、第2 項、第51條第5 款，中
華民國96年罪犯減刑條例第2 條第1 項第3 款、第7 條、第9 條
，刑法施行法第1條之1，判決如主文。
本案經檢察官蔡國禎到庭執行職務。
中    華    民    國    98    年    12    月    24    日
                  刑事第九庭    審判長法  官 莊秋桃
                                      法  官 范惠瑩
                                      法  官 謝宏宗
以上正本證明與原本無異。
肇事逃逸如不服本判決應於收受本判決後10日內向本院提出上訴
書狀，其未敘述上訴理由者，並得於提起上訴後10日內向本院補
提理由書狀（均須按他造當事人之人數附繕本）「切勿逕送上級
法院」。
其他部分不得上訴。
中    華    民    國    98    年    12    月    25    日
                                      書記官 蘇恒仁
附錄本件判決論罪科刑法條：
中華民國刑法第284條第1項前段
（過失傷害罪）
因過失傷害人者，處6 月以下有期徒刑、拘役或5 百元以下罰金
。
中華民國刑法第185條之4
（肇事遺棄罪）
駕駛動力交通工具肇事，致人死傷而逃逸者，處6 月以上5 年以
下有期徒刑。


司法院資訊處製作；財團法人民間司法改革基金會備份。
